【裁判字號】    97,豐簡上,989
【裁判日期】    980203
【裁判案由】    詐欺
【裁判全文】
臺灣臺中地方法院刑事判決           97年度豐簡上字第989號
上  訴  人
即  被  告  丙○○
上列被告因詐欺案件，不服本院豐原簡易庭中華民國97年10月9
日97年度豐簡字第740號第一審簡易判決（聲請簡易判決處刑案
號：97年度偵字第20790號），提起上訴，本院管轄之第二審合
議庭判決如下：
    主    文
上訴駁回。
    犯罪事實
一、丙○○可預見一般人取得他人金融帳戶之行徑，常與財產犯
    罪有密切相關，且取得他人金融帳戶之目的在於掩飾犯行不
    易遭人追查，仍以縱若有人持以犯罪亦無違反本意之不確定
    幫助犯意，於民國96年8月中旬某日，將其向兆豐國際商業
    銀行潭子分行所申請之帳號00000000000號帳戶存摺、提款
    卡（包含密碼），在臺中縣豐原市○○○路之某便利商店附
    近，以新臺幣（下同）4000元之代價，出售予屬於詐騙集團
    成員之某真實姓名年籍不詳之成員。嗣該詐騙集團成員隨即
    意圖為自己不法之所有，於96年8月21日上午9時許，先佯以
    「錢文麗」之身分撥打電話予乙○○，向其詐稱：乙○○之
    身分遭人冒用，須凍結其帳戶存款，並將存款匯至指定之帳
    戶等語，致乙○○陷於錯誤，遂依指示，於96年8月20日上
    午（聲請簡易判決處刑書誤載為97年8月20日上午），以無
    摺存款之方式，在兆豐國際商業銀行南臺中分行，存款110
    萬元至丙○○之上開兆豐國際商業銀行潭子分行帳戶內，並
    旋遭提領一空。
二、案經內政部警政署鐵路警察局第一警務段報告臺灣彰化地方
    法院檢察署呈請臺灣高等法院臺中分院檢察署核轉臺灣臺中
    地方法院檢察署檢察官聲請以簡易判決處刑。
    理    由
一、訊據被告丙○○矢口否認上開犯行，辯稱：其不知道交帳戶
    存摺給別人是犯罪的，且對方說是錢莊要存利息用的，其也
    有問對方是否會作為犯罪工具，對方有向其保證不會有問題
    ，其才相信對方云云。然查：
(一)、被告以4000元之代價，將其上開兆豐國際商業銀行潭子分行
    帳戶之存摺、提款卡（含密碼）出售給不詳姓名年籍之人等
    情，業據被告於警詢、偵查中及本院審理時自白屬實。而被
    害人乙○○遭詐欺集團成員詐騙後，以無摺存款之方式存款
    110萬元至被告上開帳戶等情，亦據被害人乙○○於警詢時
    證述明確（上開陳述雖屬審判外之陳述，惟被告及檢察官均
    同意作為證據，且依其作成之形式亦無何瑕疵，依刑事訴訟
    法第159條之5第1項規定，自得作為證據），並有被告上開
    帳戶之開戶資料影本及交易明細各1份、存款憑條影本1份附
    於警卷可稽。顯見被告之上開兆豐國際商業銀行潭子分行帳
    戶確係遭詐欺集團利用作為詐欺取財之出入帳戶無誤。
(二)、按刑法上之故意，分為直接故意（確定故意）與間接故意（
    不確定故意），「行為人對於構成犯罪之事實，明知並有意
    使其發生者」為直接故意；「行為人對於構成犯罪之事實，
    預見其發生而其發生並不違背其本意者」為間接故意。且幫
    助犯之成立，以行為人主觀上認識被幫助者正欲從事犯罪或
    係正在從事犯罪，且該犯罪有既遂之可能，而其行為足以幫
    助他人實現構成要件者，即具有幫助故意，並不以行為人確
    知被幫助者係犯何罪名為必要。而在金融機關開設帳戶，請
    領存摺、金融卡之事，係針對個人身分之社會信用而予資金
    流通，具有強烈之屬人性，且今日一般人至金融機關如銀行
    、郵局等開設帳戶並非難事，苟非供犯罪等不法目的，依一
    般社會經驗法則判斷，實無必要隱匿自己名義之帳戶，而無
    故借用他人帳戶使用。況近來詐騙集團詐欺取財之犯罪類型
    層出不窮，該等犯罪，多數均係利用他人帳戶作為詐欺取財
    之出入帳戶，並經媒體廣為披載，被告為智慮成熟之人，且
    其於本院審理時亦供稱：有質問對方是否會作為犯罪之工具
    等語，顯見其亦有懷疑所出售之帳戶可能被利用為犯罪使用
    之帳戶，則其縱使並不確知其交付帳戶對象犯罪行為之具體
    內容，然上開犯罪型態既為現今社會犯罪常態之一，對其帳
    戶至少將遭人作為詐欺取財犯行所得財物匯入及提領之工具
    使用，當為被告所可能預見，而該帳戶嗣確供他人犯罪之用
    ，並不違背被告之本意，被告應具備幫助詐欺取財之不確定
    故意。
(三)、綜上所述，被告確有幫助詐欺取財之犯行，其所辯無非事後
    卸責之詞，不足採信，事證明確，其犯行洵堪認定。
二、按刑法上之幫助犯，係指以幫助之意思，對於正犯資以助力
    ，而未參與實施犯罪之行為，且幫助犯之幫助行為，對於正
    犯之犯罪實施，僅須具有助成或促成之作用為已足，不以具
    體之有效性為要件。查被告將前開銀行帳戶存摺、提款卡、
    密碼交付予他人，供用以詐欺取財，其本身並未參與詐欺取
    財之犯罪行為，顯係以幫助之意思，參與詐欺取財罪構成要
    件以外之行為，為幫助犯。故核被告所為，係犯刑法第30條
    第1項、第339條第1項之幫助詐欺取財罪。被告幫助他人實
    行犯罪，為幫助犯，應依刑法第30條第2項之規定，按正犯
    之刑減輕之。原審認被告罪證明確，因予適用刑法第30條第
    1項、第2項、第339條第1項、第41條第1項前段、刑法施行
    法第1條之1之規定，並審酌一切情狀後，予以量處有期徒刑
    4月，及諭知如易科罰金以新臺幣1千元折算1日之標準，其
    認事用法核無違誤，量刑亦屬允適。上訴人猶執前詞否認犯
    罪，並請求予以諭知緩刑云云，惟查：被告於本院審理時猶
    否認其犯行，難認其有悔改之心，且被害人遭詐騙損害之金
    額高達110萬元，被告亦未與被害人達成和解，故其犯後態
    度並不佳。是本件上訴為無理由，應予駁回。
據上論斷，應依刑事訴訟法第455條之1第1項、第3項、第368條
，判決如主文。
本案經檢察官甲○○到庭執行職務。
中    華    民    國    98    年    2     月     3    日
                  刑事第九庭  審判長法  官  簡源希
                                    法  官  唐敏寶
                                    法  官  高英賓
以上正本證明與原本無異。
不得上訴。
                                    書記官  黃雅青
中    華    民    國    98    年    2     月     3    日
附錄論罪科刑法條：
刑法第339條第1項
意圖為自己或第三人不法之所有，以詐術使人將本人或第三人之
物交付者，處5年以下有期徒刑、拘役或科或併科1千元以下罰金
。


司法院資訊處製作；財團法人民間司法改革基金會備份。
